臺灣高等法院刑事判決　　　　　　　　　　　　　九十一年度上訴字第二二五三號
　　上　訴　人
　　即　被　告　丙○○　男　二.
　　選任辯護人　林家祺　律師
右上訴人因違反毒品危害防制條例案件，不服台灣士林地方法院九十年度訴字第八號
，中華民國九十一年七月三日第一審判決（起訴案號：台灣士林地方法院檢察署八十
九年度偵字第二四四一號、第三二八四號），提起上訴，本院判決如左：
    主  文
原判決撤銷。
丙○○連續販賣第二級毒品，處有期徒刑年捌月。販賣第二級毒品所得新台幣肆仟
元沒收，如全部或一部不能沒收時，以其財產抵償之。
    事  實
一、丙○○明知安非他命係第二級毒品，竟基於販賣安非他命以營利之概括犯意，於
    民國（以下同）八十八年十月十二日前約一星期之某日，在台北市○○區○○路
    一段三二三巷之亞運撞球場外，以新臺幣（以下同）二千元之價格，販賣第二級
    毒品安非他命一包予友人甲○○一次。嗣又於八十八年十一月及十二月間，基於
    同前概括犯意，在台北市○○區○○路一段三二三巷口之便利商店及三二三巷之
    亞運撞球場，前後連續兩次各以一千元之價格，各販賣第二級毒品安非他命一包
    予友人乙○。嗣因警分別查獲甲○○及乙○後始查知上情。
二、案經台北市政府警察局內湖分局報請台灣士林地方法院檢察署檢察官偵查起訴。
    理  由
一、訊據上訴人即被告丙○○矢口否認有何前揭犯行，辯稱伊並沒有販賣安非他命給
    甲○○及乙○，伊僅有與他們合資購買安非他命一起吸食而已，自己並未販賣安
    非他命云云。惟查：
  (一)證人甲○○於原審法院調查時及證人乙○於原審及本院調查時均分別結證稱被告
    有如事實欄所載販賣安非他命之事實，與其等在偵訊中供述被告販賣安非他命之
    時地、數量、金額及過程等均大致相符（詳本院九十一年十月九日訊問筆錄，原
    審卷第四七至五二頁，八十九年度偵字第三八二四號卷第十六至二一頁、四十頁
    反面、第五七頁反面），其中雖有部分細節前後稍有差異，然因本件販賣毒品發
    生至其等作證時分別已有一年半至三年之久，對於部分細節或因記憶不清而稍有
    出入，亦屬常情。更何況被告與證人甲○○及乙○原是朋友，並無仇怨，被告雖
    於原審法院調查時供稱於本件案發前，其與證人甲○○間有發生口角等情，然縱
    被告所言屬實，亦不足令證人甲○○及乙○因尋隙報復，而甘冒偽證罪之刑責，
    在原審偵審或本院調查中結證被告販賣毒品之犯行；且甲○○於本院審理時改口
    稱係與被告合資購買安非他命，被告亦為相同之供述，足證二人間確有安非他命
    之接觸。且證人甲○○及乙○為心智健全之人，對於向被告購買安非他命或合資
    購買，非不能分辨，是應認證人甲○○於原審偵審、證人乙○於原審偵審及本院
    調查時之證詞為可採。證人甲○○雖於本院調查時翻異前供，改稱沒有向被告買
    安非他命，都是大家一起出錢買的云云，核與前供不符，應認係事後迴護被告之
    詞，不足採信。
  (二)又被告於檢察官偵訊時供稱「因我們這群人中只有我認識賣安的人」等語（詳八
    十九年度偵字第二四四一號卷第四三頁），顯見被告與其朋友間，僅有其知悉取
    得毒品安非他命之管道，是證人甲○○、乙○證稱係向被告購買安非他命等情，
    顯屬有據。而證人甲○○、乙○向被告購買毒品吸食後，分別於八十八年十月十
    三日、八十八年十二月二十一日，因施用毒品案件至台灣士林看守所附設勒戒處
    所觀察、勒戒等情，亦有台灣高等法院檢察署刑案記錄簡覆表及法務部在監在押
    資料表可稽。至辯護人辯護意旨稱本件並未查獲任何物證，僅以證人片面之指述
    認定被告本件犯行，並非適法云云，然本件因經警循線查獲，雖並未查獲任何物
    證，然有證人甲○○及乙○於偵審中均指證歷歷，並無誣指之情，已如前述，足
    認被告確有本件犯行。末查，因被告始終否認有本件販賣毒品安非他命情事，致
    本院無從得知其購入安非他命之確實價格及來源，然販賣毒品係屬違法行為，非
    可公然為之，不論是瓶裝或紙包之安非他命，均可任意分裝增減其份量，而每次
    買賣之價量，亦隨時依雙方關係之深淺、當時之資力、需求程度、毒品品質、對
    行情之認知或通路之考量等等因素機動地調整，故販賣之利得，除經被告坦承或
    價量俱臻明確外，實難查得實情，是以，即使未能查得實際販賣之利得，除非別
    有具體事證足認其係按同一價量委買或轉售，確未牟利外，尚難執此遽認非法販
    賣之證據有所未足。是本件雖未能查明被告販毒之利得及毒品之來源，然依前所
    述，仍足以認定被告確有本件販賣毒品之犯行，從而，被告辯稱並無販賣毒品，
    都是大家一起出資合買云云，不可採信。本件事證明確，被告犯行洵堪認定。
二、查安非他命係毒品危害防制條例第二條第二項第二款所管制之第二級毒品，核被
    告丙○○所為，係犯該條例第四條第二項之販賣第二級毒品罪。被告持有第二級
    毒品安非他命之低度行為為販賣之高度行為所吸收，不另論罪。又其先後多次販
    賣第二級毒品安非他命之犯行，時間緊接，構成要件相同，顯係基於概括犯意為
    之，應依連續犯論以一罪，並加重其刑（法定刑無期徒刑部分依法不得加重，僅
    就有期徒刑及併科罰金部分加重）。另查被告犯案時甫年滿十九歲，思慮不周，
    為圖小利，致罹重典，販賣毒品之數量既少，所得亦不多，情輕法重，堪予憫恕
    ，雖科以法定最低度之刑，猶嫌過重，爰依刑法第五十九條規定，減輕其刑，並
    依法先加後減。
三、原審據以論罪科刑，固非無見。惟查，本件販賣毒品就犯意之構成要件應係「基
    於販賣安非他命以營利之概括犯意」，並不以認定是否圖得不法之利益為要件，
    原審判決於事實欄內竟認定被告丙○○係「基於販賣安非他命以圖得不法利益之
    概括犯意」，自非有洽。被告上訴，辯稱並無販賣安非他命云云，指摘原判決不
    當，核雖無理由，惟原判決既有前述可議，自應由本院將之撤銷改判。爰審酌被
    告丙○○犯罪之動機、目的、販賣毒品對人身健康及社會治安之影響程度甚鉅，
    及被告犯罪後猶否認犯行等一切情狀，量處被告丙○○有期徒刑三年八月。至販
    賣毒品所得價金四千元( 未扣案 )，為被告犯罪所得財物，爰依毒品危害防制條
    例第十九條第一項之規定宣告沒收，如全部或一部不能沒收時，以其財產抵償之
    。
四、公訴意旨另以：被告丙○○於八十八年八月至十一月間，連續在台北市○○街、
    台北縣汐止市○○○路十六巷十六號旁之便利商店等地，以每小包淨重約一公克
    之安非他命以約一千元至二千元不等之價格販賣予丁○○，因認被告另涉有連續
    販賣第二級毒品罪嫌等語。訊據被告堅詞否認販賣安非他命予丁○○，辯稱曾與
    丁○○合資向別人買安非他命，有兩次等語，證人丁○○於原審法院調查時結證
    亦否認被告曾販賣安非他命予伊，證稱伊與被告係合資向他人購買安非他命，時
    間在八十八年九月、十月分左右，次數有兩次，一次是去濱江街，一次是去南港
    舊庄買的，八十八年十一月間，在台北縣汐止市○○○路十六巷十六號六樓家中
    ，伊拿一千元給被告，由被告出去半小時就把安非他命拿回來一起吃等語（詳原
    審卷第七七至八二頁），於本院調查時亦同此證述（詳本院九十一年十二月四日
    訊問筆錄），均與其在警訊中所述完全不同，而證人丁○○於原審調查時證稱伊
    並未看清楚警訊筆錄就簽名（詳原審卷第七八頁）等語，則其證述內容前後既有
    重大差異，又查無其他證據足以證明被告涉有此部分之犯行，自不能遽以證人丁○○於警訊中之證述，認定被告曾販賣安非他命予丁○○，該部分販賣犯行既不
    能證明，本應為無罪之諭知，惟起訴事實認此部分與前揭有罪部分有連續犯裁判
    上一罪關係，爰不另為無罪之諭知。又起訴書描述被告販賣安非他命予丁○○之
    犯罪事實，與證人丁○○所證與被告合資及將錢交給被告去向他人購買等情，二
    者基本社會事實顯然不同，自不能認為該部分之事實亦為起訴效力所及，本院無
    從併予審判，附此敘明。
據上論斷，應依刑事訴訟法第三百六十九條第一項前段、第三百六十四條、第二百九
十九條第一項前段，毒品危害防制條例第四條第二項、第十九條第一項，刑法第十一
條、第五十六條、第五十九條，判決如主文。
本案經檢察官蔡薰慧到庭執行職務。
中      華      民      國      九十一      年    十二    月    廿七    日
                                  臺灣高等法院刑事第四庭
                                    審判長法  官  蔡  永  昌
                                            法  官  李  英  勇
                                            法  官  陳  榮  和
右正本證明與原本無異。
如不服本判決應於收受送達後十日內向本院提出上訴書狀，其未敘述上訴之理由者並
得於提起上訴後十日內向本院補提理由書（均須按他造當事人之人數附繕本）。
                                            書記官  劉  麗  芬
中      華      民      國      九十一      年    十二    月    二十七  日
附錄：本案論罪科刑法條全文：
毒品危害防制條例第四條第二項：
製造、運輸、販賣第二級毒品者，處無期徒刑或七年以上有期徒刑，得併科新臺幣七
百萬元以下罰金。
